【裁判字號】    98,消債抗,53
【裁判日期】    980605
【裁判案由】    更生事件
【裁判全文】
臺灣板橋地方法院民事裁定            98年度消債抗字第53號
抗  告  人  甲○○
代  理  人  葉秀美律師
上列抗告人依消費者債務清理條例聲請更生事件，對於中華民國
98年2 月20日本院98年度消債更字第29號裁定提起抗告，裁定如
下：
    主  文
抗告駁回。
抗告程序費用新台幣壹仟元由抗告人負擔。
    理  由
一、按債務人對於金融機構因消費借貸、自用住宅借款、信用卡
    或現金卡契約而負債務，在聲請更生或清算前，應提出債權
    人清冊，以書面向最大債權金融機構請求協商債務清償方案
    並表明共同協商之意旨，消費者債務清理條例第151 條第1
    項定有明文。次按債務人與金融機構協商成立者，不得聲請
    更生或清算，但因不可歸責於己之事由，致履行顯有重大困
    難者，不在此限；本條例施行前，債務人依金融主管機關協
    調成立之中華民國銀行公會會員辦理消費金融案件無擔保債
    務協商機制與金融機構成立之協商，準用前項之規定，消費
    者債務清理條例第151 條第5 項、第6 項亦分別定有明文。
二、抗告意旨略以：抗告人於民國95年間與債權銀行訂立整體協
    商方案，約定每月償還新台幣（下同）17,981元，95年間之
    債務協商，債務人與債權銀行地位並非對等，而係仰賴債權
    銀行之鼻息，而債務人為免債權銀行『利滾利』致債權金額
    益發龐大，常須拋棄協商之還款金額是否已身真有能力負擔
    ？等現實考量，先與最大債權銀行立約阻止利息計算再思考
    後續，抗告人亦係為使債權銀行降低利息費用，雖負擔極為
    沉重，仍勉予同意協商方案。又抗告人之公司有溢報抗告人
    之薪資每月達1 萬元，故抗告人95年度之平均月薪資應為
    28,020元，96年度之平均月薪資為35,088元，扣除每月應繳
    金額後，僅餘10,039元至17,107元可供生活所需。而抗告人
    係於96年10月間毀諾，毀諾之原因係因家庭因素需自家中搬
    出，每月需增加12,000元之租賃開銷，復又接母親同住，每
    月須增加給付約10,000元之扶養費用，抗告人每月之生活費
    至少需30,000元以上，實無力負擔每月高達17,981元之協商
    金額。原審認抗告人不具不可歸責之事由致履行顯有重大困
    難，昧於現實，爰請廢棄原裁定，並准予更生等語。
三、查抗告人於消費者債務清理條例施行前，曾依照中華民國銀
    行公會會員辦理消費金融案件無擔保債務協商機制，與最大
    債權金融機構慶豐商業銀行股份有限公司達成協商，約定抗
    告人自95年7 月間起分100 期，利率6.88% ，每月10日以
    17,981元依各債權銀行債權金額比例清償各項債務，直至全
    部清償為止之事實，業據抗告人提出95年6 月28日與慶豐商
    業銀行股份有限公司簽署之協議書影本1 份為證。準此，本
    件抗告人依上開協商機制與最大債權金融機構協商成立後，
    再向本院聲請更生，自須符合「不可歸責於己之事由致履行
    顯有重大困難」之法定要件，方為適法。經查，
    (一)抗告人雖主張協商之際其與債權銀行之地位並不平等，協
      商條件逾其清償能力等語，惟抗告人係為使債權銀行降低
      利息費用，乃同意還款方案乙節，亦據抗告人陳明，足見
      協商還款方案係較原債務之清償條件更為優惠。再參以抗
      告人既選擇與債權銀行締結債務清理契約，於協商之際當
      已盱衡全部債務及日常生活所需，評估自己之償債能力，
      於能力所及之範圍內始會同意債務清償方案。此由抗告人
      自95年7 月間起迄96年10月間止，猶依上開協商條件正常
      履約達16期，足見其非無依協商金額履行之能力。抗告人
      雖主張係靠親友資助始得支應云云，但並未提出任何證據
      資料以為證明，自難採信。
    (二)又查，依抗告人所提出95、96年度綜合所得稅各類所得資
      料清單可知，其95、96年度之年所得為471,357 元、
      538,513 元，經換算平均每月薪資為39,279元至44,876元
      不等，扣除每月協商還款17,981元後，每月尚餘21,981元
      至26,895元得以維持生活所需。再依行政院主計處公佈之
      97年度臺灣省每人每月最低生活費用為9,829 元，該最低
      生活費用即包括食、衣、住、行等費用在內，且抗告人既
      已負債大於資產，本應較一般人更節約支出，撙節開銷，
      自應以行政院主計處公佈之每人每月最低生活費用9,829
      元作為其每月必要支出金額之計算標準。至於扶養費的部
      份，縱如抗告人所陳報每個月扶養母親之支出為10,000元
      ，以抗告人每月薪資支出維持基本生活費用9,289 元、扶
      養費用10,000元後，尚有餘裕得依原協商方案履行，顯無
      協商方案逾其清償能力之情事。
    (三)抗告人雖主張係遭公司溢報薪資，其95、96年度之薪資實
      際僅為28,020元至35,088元不等云云，惟抗告人於聲請更
      生時即於更生聲請狀援引上開綜合所得稅各類所得資料清
      單為證，表明其95年度之總收入為471,357 元，平均每月
      薪資為39,280元，另96年1 月至同年12月年收入為
      538,513 元等語，上開薪資資料如有不實，抗告人自無歷
      95年迄今均未察覺之理。且抗告人所提出之存摺資料，僅
      足證明玥玲服飾有限公司每月有匯款至其上開帳戶，但是
      否為薪資？又是否為全部薪資？均無從認定，則抗告人提
      起抗告，於本院再翻稱遭溢報薪資，每月薪資僅28,020元
      至35,088元不等云云，已難遽信。況且，抗告人另有兄弟
      姐妹2 人，就父母之扶養費用亦應共同負擔之。依上開行
      政院主計處公佈之每人每月最低生活費用9,829 元計算，
      抗告人每月應負擔之父母2 人之扶養費用應為6,552 元（
      9,829 X 2 ≒3=6,552） 。抗告人係於96年10月間毀諾，
      以其當時每月平均薪資35,088元，扣除己身基本生活所需
      費用每月9,829 元及扶養費用6,552 元後，尚餘18,707元
      ，亦有依協商條件履行之能力。
    (四)抗告人雖再主張其因家庭因素故於96年間自家中搬出，每
      月須增加12,000元之租金開銷等語，惟查，依抗告人所提
      附於原審卷第25頁之房屋租賃契約書，抗告人係自94年6
      月10日起即承租臺北縣永和市○○路36巷4 號6 樓房屋居
      住，抗告主張係96年間始須租屋居住，顯與事實不符，不
      足採取。而上開租金之支出，95年間抗告人與最大債權銀
      行成立協商之際，即已現實存在，抗告人自得將之列入協
      商金額是否逾其清償能力之評估，亦難認協商成立之後有
      何情事變更致生履行有重大困難之情事。
四、綜上，抗告人固陳述協商條件之嚴苛，及該條件對抗告人之
    影響，惟抗告人前經協商時，其收入、支出情況與為本件毀
    諾時未有明顯變動，在客觀事實未有顯著變動之下，即與「
    不可歸責於己之事由致履行顯有重大困難」之要件不符。原
    裁定據以駁回抗告人更生之聲請，於法並無違誤。抗告意旨
    指摘原裁定為不當，求予廢棄云云，為無理由，應予駁回。
五、據上論結，本件抗告為無理由，依消費者債務清理條例第15
    條，民事訴訟法第495 條之1 第1 項、第449 條第1 項、第
    95條、第78條，裁定如主文。
中    華    民    國    98    年    6     月    5     日
                 民事第二庭   審判長法  官  蕭胤瑮
                                    法  官  鍾啟煌
                                    法  官  陳麗玲
正本係照原本作成。
本裁定不得再抗告。
中    華    民    國    98    年    6     月    5     日
                            書  記  官  吳俞玲


司法院資訊處製作；財團法人民間司法改革基金會備份。
